臺北高等行政法院裁定                            九十一年度訴字第一二八九號
    原      告  勞工保險局
    代  表  人  廖碧英總經理.
    訴訟代理人  劉壽仁律師
    被      告  新麗登金屬工業股份有限公司
    代  表  人  甲○○董事長.
右當事人間因返還墊款事件，原告提起行政訴訟，本院裁定如左︰
    主  文
原告之訴駁回。
訴訟費用由原告負擔。
    理  由
一、按「訴訟事件不屬行政法院之權限者，行政法院應以裁定駁回之」為行政訴訟法
    第一百零七條第一項第一款定有明文。又「公法上之爭議，除法律別有規定外，
    得依本法提起行政訴訟」亦為同法第二條所明定。足認行政訴訟乃解決當事人間
    關於公法上之爭議，所施行之程序，如非屬公法上爭議之事件，行政法院自無審
    判權。
二、本件原告起訴意旨略以：按「雇主因歇業、清算或宣告破產，本於勞動契約所積
    欠之工資未滿六個月部分，有最優先受清償之權。」「雇主應按其當月雇用勞工
    投保薪資總額及規定之費率，繳納一定數額之積欠工資墊償基金，作為墊償前項
    積欠工資之用。．．」勞動基準法第二十八條第一項及第二項前段定有明文。依
    上開規定，雇主須提繳一定數額款項予該積欠工資墊償基金，而於雇主歇業、清
    算或宣告破產時，由該基金於一定範圍內墊償積欠勞工之工資，藉以保障勞工工
    資於特定範圍內獲得支付，使勞工權益得以確保，促進其家庭及社會之安定。雇
    主違反該項規定，尚應依同法第七十九條第一款規定裁處罰鍰。另該基金係由中
    央主管機關管理，有關基金之收繳業務，依該法第二十八條第五項規定訂定之「
    積欠工資墊償基金提繳及墊償管理辦法」第二條規定，係由「積欠工資墊償基金
    委員會」委任原告辦理，顯見該基金之設立及運作，均係基於勞動基準法之特別
    規定，並以公權力之介入，達成其立法目的。又原告於墊償雇主積欠之工資後，
    即得向雇主追償墊款，並不以勞工怠於行使權利為必要，且原告為政府機關，追
    償墊款係基於法律之特別規定，非基於保全自己債權之目的，其追償復有最優先
    受清償權，非追償後所生之私法效力仍歸屬債務人，足見積欠工資墊償基金之設
    立目的、管理程序、基金之收繳、費率之核定、積欠工資之墊償及墊償後之追償
    ，均具公益性質，並經政府公權力介入，其所衍生之糾紛，應屬公法爭議事件，
    於行政訴訟新制實施後，自應由鈞院審判而為實體裁判，此有台中高等行政法院
    就此類事件作成八十九年度訴字第五四○號為原告勝訴之判決可資參照。被告因
    經營不善，自行歇業，被告與勞工代表王宏遠、朱聯華分別填具積欠工資墊償申
    請書，申請墊償被告自民國（下同）八十八年十一月十六日至八十九年五月十二
    日期間之積欠工資新台幣（下同）六、六八八、九○五元及二、○九六、八七○
    元，原告共核定墊償六、三六五、○七四元，此有積欠工資墊償申請書影本二份
    為證，而經原告扣繳薪資所得稅四一四、九○四元後，已將餘款五、九五○、一
    七○元按各申請人應得之金額分別轉匯入各申請人指定之帳戶，亦有請求墊償工
    資金額及勞工名冊、原告積欠工資墊償核付明細清單、原告於中國農民銀行整批
    匯款成功明細表等影本，以及原告八十九年十一月十八日保墊字第六○○○三九
    二號及九十年一月十二日保墊字第六○○○○○五號函可佐。乃被告經迭催迄未
    償還墊款，為此，原告訴請判命被告應給付原告六、三六五、○七四元，及自起
    訴狀繕本送達之翌日起至清償日止，按基金所存台灣省合作金庫東門支庫年息百
    分之五．○五計付之利息，以維墊償基金制度等語。
三、經查，勞動基準法第二十八條第四項所規定，雇主積欠之工資，經勞工請求未獲
    清償者，由積欠工資墊償基金墊償之。係由勞工保險局就雇主積欠之工資債務，
    專為勞工之權益，提供最終必獲清償之擔保，而為類似法定的債務擔保（民法第
    七百三十九條參照），嗣於勞工保險局由積欠工資墊償基金墊償後，再依據積欠
    工資墊償基金提繳及墊償管理辦法第十四條規定，以勞工保險局之名義，依法向
    雇主或清算人或破產管理人請求於限期內償還墊款。惟核其墊償工資債務行為之
    性質，勞工保險局雖居於國家機關之地位，然其於墊償勞工工資時，非為高權行
    政之行為，而係為達成行政上之任務，提供給付、服務、救濟、照顧等方法，增
    進公共及社會成員之利益，以達成國家任務，所採取的「國庫行政」（即私經濟
    行政）之「行政私法」行為（參見吳庚先生著行政法之理論與實用八十九年九月
    六版第十二頁）。而所謂「代位行使」之觀念，原規定於修正前民法第三百十二
    條，其原條文為「就債之履行有利害關係之第三人為清償者，得按其限度就債權
    人之權利，以自己之名義，代位行使。．．」（於八十八年四月二十一日修正為
    「．．於其清償之限度內承受債權人之權利，．．」），另現行民法第七百四十
    九條亦有「保證人向債權人為清償後，於其清償之限度內，承受債權人對於主債
    務人之債權。．．」之類似規定，是則，依上開積欠工資墊償基金提繳及墊償管
    理辦法第十四條所規定，勞工保險局於墊償雇主所積欠之工資後，所得代位行使
    之債權，即係本於受讓原來勞工對雇主之工資債權，其仍不失為同一債權。是以
    ，本件爭訟中，被告與其所屬員工王宏遠等七十四人間係本於僱傭契約所生之工
    資債權之私權糾紛，在不失債之同一性，原告墊償勞工工資後，所得行使之墊款
    償還請求權，應仍屬私權爭執。從而，本件既屬行政私法之行為，原告自應依民
    事相關法律之規定，向普通法院尋求救濟途徑，始為正辦（參見吳庚先生前揭書
    第十四、十五頁），其逕向無審判權之本院起訴，於法自有未合，依首揭行政訴
    訟法第一百零七條第一項第一款規定，應以裁定駁回之。
四、依行政訴訟法第一百零七條第一項第一款、第一百零四條，民事訴訟法第九十五
    條、第七十八條，裁定如主文。
中    華    民    國    九十一      年      五      月      三十一      日
                               臺 北 高 等 行 政 法 院  第 六 庭
                                           審 判 長 法  官  林樹埔
                                                    法  官  闕銘富
                                                    法  官  曹瑞卿
右為正本係照原本作成。
如不服本裁定，應於送達後十日內向本院提出抗告狀（須按他造人數附繕本）。
中    華    民    國    九十一      年      五      月      三十一      日
                                                    書記官  方偉皓
